臺灣新北地方法院民事判決
110年度訴字第758號
原      告  陳蕾伊  
訴訟代理人  吳存富律師
            張立民律師
被      告  張玉潔  
訴訟代理人  蘇奕全律師
複代理人    薛祐珽律師
上列當事人間請求損害賠償事件，經本院於民國111年5月5日言
詞辯論終結，判決如下：
    主  文
一、被告應給付原告新臺幣60,000元，及自民國110年8月20日起
    至清償日止，按年息百分之五計算之利息。
二、原告其餘之訴駁回。
三、訴訟費用由被告連帶負擔百分之九，餘由原告負擔。
四、本判決第一項得假執行。但被告如以新臺幣60,000元為原
    告預供擔保，得免為假執行。
五、原告其餘假執行之聲請駁回。 
    事實及理由
一、原告起訴主張：
  ㈠原告與訴外人甲○○為配偶，被告明知甲○○為有配偶之人，竟
    於民國109年12月7日、110年1月6日與甲○○發生親密肢體接
    觸行為，原告於110年1月26日知悉上情，造成原告精神上痛
    苦甚鉅，而被告與甲○○於110年2月間尚有如附表所示對話，
    被告所為已逾越結交普通朋友等一般社交行為，悖離一般社
    會常理，並破壞原告婚姻生活之圓滿安全及幸福，堪認被告
    之行為已侵害原告基於配偶關係之身分法益。爰依民法第18
    4條第1項規定、第195條第1項前段、第3項等規定，向被告
    請求連帶給付新臺幣（下同）70萬元精神上損害賠償。
  ㈡聲明：
　⒈被告應給付原告70萬元及自起訴狀繕本送達翌日起至清償日
    止，按年息5％計算之利息。
  ⒉原告願供擔保，請准宣告假執行。
  ⒊訴訟費用由被告負擔。
二、被告抗辯以：被告對於其與甲○○間存有男女交往關係之事實
    ，並不爭執，然被告與甲○○交往時，甲○○並未告知其係有配
    偶之人，被告亦曾與甲○○確認，甲○○亦是否認，被告始放心
    與甲○○交往，然被告後來知悉甲○○係有配偶之人後，即與甲
    ○○斷絕關係。又原告所提出口交影片，並無從認定為被告及
    甲○○二人影片，至於110年2月11日與甲○○間如附表所示對話
    內容，乃是再次對甲○○抒發情緒為，是原告主張並無理由。
    並聲明：原告之訴駁回。訴訟費用由原告負擔。
三、本院判斷
  ㈠按因故意或過失，不法侵害他人之權利者，負損害賠償責任
    。不法侵害他人基於父、母、子、女或配偶關係之身份法益
    而情節重大者，被害人雖非財產上之損害，亦得請求賠償相
    當之金額。民法第184條第1項前段、第195條第3項、第1項
    前段分別定有明文。
  ㈡次按婚姻係以夫妻之共同生活為其目的，配偶應互相保持其
    共同生活之圓滿安全及幸福，而夫妻互守誠實，乃為確保其
    共同生活之圓滿安全及幸福之必要條件，配偶之一方行為不
    誠實，破壞共同生活之圓滿安全及幸福者，即為違反婚姻契
    約之義務而侵害他方基於配偶關係之身分法益且情節重大。
    是以有配偶之人與他人之交往，或明知為他人配偶卻故與之
    交往，其互動方式依一般社會通念，如已逾越普通朋友間一
    般社交行為，並足動搖婚姻關係所重應協力保持共同生活圓
    滿安全幸福之忠實目的時，難認並無以違背善良風俗之方法
    ，加損害於他人之故意。亦即倘配偶之一方行為不誠實與他
    人發生足以破壞夫妻共同生活之圓滿安全及幸福之行為者，
    則該第三人與不誠實之配偶即為侵害配偶身分法益之共同侵
    權行為人。又侵害配偶權之行為，並不以通姦行為為限，倘
    夫妻任一方與他人間存有逾越結交普通朋友等一般社交行為
    之不正常往來，其行為已逾社會一般通念所能容忍之範圍，
    已達破壞婚姻共同生活之圓滿安全及幸福之程度，即足當之
    ，倘其情節重大，違反忠誠義務之一方即應依上開規定，負
    非財產上即精神慰撫金之損害賠償責任。
  ㈢查被告對於其與原告配偶甲○○曾為男女朋友乙節固不爭執，
    然否認其與甲○○交往期間知悉甲○○為有配偶之人，是就此部
    分，本院審認如下：
　⒈證人甲○○於本院審理時固然證述：我在109年7、8月間在網路
    上認識被告，認識的隔天相約到中和烘爐地、聊天、看夜景
    ，當天就有發生性行為，之後並每天用探探聊天軟體、LINE
    往返訊息。我和被告第一次發生性行為的隔天她就知道我有
    婚姻關係。我有跟被告達成共識，在我回家後，我會將訊息
    隱藏，出門前我再通知被告將訊息打開；被告就第六感認為
    我有婚姻關係，有問我，我承認我有婚姻關係。交往期間我
    和被告幾乎天天見面，走到哪、吃到哪，當時跟朋友用餐，
    我有向友人介紹被告是我女友，被告也願意配合我，不讓我
    太太發現。我跟被告只要有碰面，幾乎天天都有發生關係，
    一開始是被告的住處，後來頻繁的在景美夜市附近的旅館，
    或在我家公園附近的停車場，在車上。我與被告在110年2月
    之後就沒聯繫了。交往期間我與被告的對話都刪除了，只剩
    被原告發現的這一些對話等語（見本院卷二第29至34頁）。
　⒉然觀諸本件客觀證據資料，被告提出其與甲○○間於109年8月1
    2日之對話（見本院卷二第69頁），被告對甲○○稱「你當初
    上交友網站的目的是什麼」，甲○○則回應稱「找女友」，被
    告再於109年9月7日發訊息予甲○○問「當初剛認識，你說你
    跟你大兒子住，但現在...」、「我希望你能對我坦白，我
    不希望再次當人家小三」、「你曾經說我，離婚了，還和前
    夫住一起，真的很奇怪，我想知道，到底....」、「我能理
    解，孩子還小，同時需要有爸爸與媽媽，你又是那麼愛孩子
    的人」、「我當然知道你疼你小兒子，疼愛孩子，天經地義
    」、「但我指的是，大人」、「所以我猜對了，是嗎」、「
    我希望你能再回答我一次，我是小三嗎？」（見本院卷二第
    71至75頁）。是由被告與甲○○間上開109年8月12日、9月7日
    對話，可知被告仍向甲○○確認其是否為小三，亦即仍在確認
    甲○○是否為有配偶之人甚明。再者，被告以上開訊息向甲○○
    確認其是否為配偶之人時，甲○○則回以「不是，是女朋友」
    、「小幾都一樣，不願把時間給妳都是枉然」等文句（見本
    院卷第75頁)，是由被告稱「當初剛認識你，你說你跟大兒
    子住」、「我是小三嗎？」、「所以我猜對了，是嗎」等語
    ，可認於109年9月7日被告仍未能確實知悉甲○○為有配偶之
    人，縱於109年9月7日確認時，甲○○仍未正面答覆被告，而
    僅稱被告為其「女朋友」，再輔以原告曾質疑被告「你們上
    床了啊？他都講了，對不對？」，被告則答「那是我不知道
    」等語(見本院卷一第13至14頁）。是被告抗辯證人甲○○前
    揭證述內容並不可信，應以上開客觀證據資料為據，認被告
    與甲○○交往之初，並不知甲○○為有配偶之人等語，尚屬可採
    。
　⒊又被告抗辯其在知悉甲○○為有配偶之人後，即與原告斷絕往
    來，並無侵害原告之配偶權，然此亦為原告所否認。是本件
    即應依雙方所提資料，應審究被告最遲於何時知悉甲○○為有
    配偶之人，及其後與甲○○間之行為而定。查，於109年9月7
    日後，於110年1月21日被告與甲○○間彼此發送訊息，被告並
    稱「財，我愛你，可是，我無法擁有你」、「我過不去」，
    縱被告回稱「妳現在就擁有，而且都是妳的」，被告則回應
    「你不是我的」、「但我不能愛你」、「因為你是別人的，
    不是我的」、「我很怕」、「我不想傷害任何人」等語（見
    本院卷二第85至89頁）。是由被告於109年9月7日即對於甲○
    ○是否屬有配偶之人一事即有懷疑，直至上開110年1月21日
    明白表示「你是別人的」等語，可認被告最遲於110年1月21
    日始知悉甲○○為有配偶之人。
　㈣被告於110年1月21日後知悉甲○○為有配偶之人後，是否有故
    意侵害原告配偶權行為　
　⒈查被告於110年2月11日發送訊息予甲○○稱「財，我該怎麼辦
    ，我好愛你，好愛你，但不能沒有你，我好痛苦」、「我好
    愛你，但，我似乎，必須失去你」等文句（見本院卷一第31
    至33頁），而甲○○亦是回覆「我，跟妳一樣，我更愛妳」等
    語，再輔以原告與被告於110年2月6日以電話對話，於該日
    對話，可見原告曾問「請問妳還要打電話找人家的老公是什
    麼事情嗎？」、「妳有透過他同學找他，是不是？」，被告
    則答稱「不好意思，因為甲○○還有欠我錢」，原告則回應「
    『那天』不是請妳把妳的帳號傳給他？」，足認被告於110年1
    月21日後，已知悉甲○○為有配偶之人，仍與甲○○繼續往來，
    並發送上開訊息予甲○○。
　　是以被告與甲○○前為男女朋友關係，於110年1月21日仍發送
    上開內容之訊息予甲○○，所為顯已然超出一般普通朋友間之
    情誼，明顯逾越社會一般男女社交分際，影響原告與甲○○間
    忠誠、互信之基礎，被告行為足以破壞原告婚姻共同生活之
    圓滿、安全及幸福，已侵害原告基於配偶關係之身分法益，
    且屬情節重大。
  ⒉至原告主張被告明知甲○○為有配有之人，仍與甲○○發生肢體
    親密接觸，並拍攝為甲○○口交之影片，而侵害原告基於配偶
    權之身分法益部分，查，原告主張此部分行為發生時間為10
    9年12月7日、110年1月6日，而被告於該時間尚不知甲○○為
    有配有之人，已如上述，是此部分尚無從認定被告有何侵權
    行為存在。另被告抗辯其不知甲○○為有配有之人等語，然經
    本院審認被告於110年1月21日之對話內容，堪認被告於110
    年1月21日即已知悉，且於知悉後仍與甲○○持續聯絡，並於1
    10年2月11日發送上開訊息，是被告抗辯其於知悉甲○○為有
    配有之人後，即未與甲○○往來等語，亦非可採。
  ㈤被告前開與甲○○不當往來行為，已逾朋友間正常社交界線，
    而不法侵害原告關於配偶之身分法益，且情節確屬重大，既
    經認定如前，原告精神上受有痛苦，實甚灼然。則原告主張
    被告依民法第184條第1項前段、第195條規定，應就其所受
    非財產上之損害負賠償責任，自屬有據。又被害人受有非財
    產上損害，請求加害人賠償相當金額之慰撫金時，法院對於
    慰撫金之量定，應斟酌實際加害情形、所造成之影響、被害
    人痛苦之程度、兩造之身分地位、經濟情形及其他一切狀況
    為之。本院審酌被告前揭不當交往，對原告婚姻、生活影響
    程度，併考量原告與被告之社會經濟地位，被告為大學畢業
    ，自陳為現從事物流業，每月薪資約3萬7000元；及兩造之
    財產所得狀況，原告僅有1仟餘元之其他所得收入，及汽車1
    輛，被告則有股利所得2萬餘元，名下財產僅有股票，現值
    計約60萬餘元，此有兩造之稅務電子閘門財產所得調件明細
    表可參（見限閱卷），兼衡被告上開侵害原告配偶權之期間
    及發送訊息之內容樣態，所造成原告之精神痛苦程度等一切
    情狀，認被告應賠償原告之非財產上損害，以6萬元為適當
    ，逾此部分之請求，不應准許。
四、又給付無確定期限者，債務人於債權人得請求給付時，經其
    催告而未為給付，自受催告時起，負遲延責任。其經債權人
    起訴而送達訴狀，與催告有同一之效力；又遲延之債務，以
    支付金錢為標的者，債權人得請求依法定利率計算之遲延利
    息；應付利息之債務，其利率未經約定，亦無法律可據者，
    週年利率為百分之五，民法第229條第2項、第233條第1項前
    段、第203條分別定有明文，是原告自得據此規定，請求加
    付法定遲延利息。查原告之民事起訴狀繕本係於110年8月19
    日送達予被告，此有送達證書1紙附卷可查（見本院卷一第3
    4-7頁），是原告請求被告自110年8月20日起，至清償日止
    ，按年息5％計算之利息，並無不合。
五、從而，原告依民法184條第1項前段、第195條第1項及第3項
    規定，請求被告給付6萬元，及自110年8月20日起，至清償
    日止，按年息5％計算之法定遲延利息，為有理由，應予准許
    ；逾此部分之請求，為無理由，應予駁回。
六、原告陳明願供擔保請准宣告假執行，經核原告勝訴部分，因
    所命給付金額未逾50萬元，爰依職權宣告假執行，並依職權
    酌定相當之擔保金額准被告供擔保後免為假執行。至原告敗
    訴部分，其此部分假執行之聲請則失去依據，應併駁回。
七、本件事證已臻明確，兩造其餘主張、陳述及所提之證據暨攻
    擊防禦方法，經核與判決結果無影響，毋庸再一一審酌，附
    此敘明。
八、訴訟費用負擔：民事訴訟法第79條。 
中　　華　　民　　國　　111 　年　　5 　　月　　27　　日
                  民事第五庭    法　官　曹惠玲
　　　　　　　　　
如對本判決上訴，須於判決送達後20日內向本院提出上訴狀。如
委任律師提起上訴者，應一併繳納上訴審裁判費。
中　　華　　民　　國　　111 　年　　5 　　月　　27　　日
                                書記官  董怡彤